臺灣高等法院刑事判決　　　　　　　　　　　　　九十三年度上易字第一０五八號
　　上　訴　人
　　即　自訴人　乙○○
　　代　理　人　楊國宏律師
　　被　　　告　甲○○
　　選任辯護人　林亦書律師
右上訴人因被告背信等案件，不服臺灣臺北地方法院九十二年度自字第七０二號，中
華民國九十三年四月二十七日第一審判決，提起上訴，本院判決如左：
    主  文
上訴駁回。
    理  由
一、自訴意旨略以：自訴人乙○○前與被告甲○○約定以隱名合夥方式投資有富國際
    實業股份有限公司（下稱有富公司），自訴人共出資新臺幣（下同）一千九百四
    十四萬零七百元，詎被告嗣後均無法交代自訴人投資去向，所涉背信、侵占犯行
    ，業已另案提起訴訟在案。嗣自訴人另與被告於民國九十一年五月二十一日及同
    年七月五日簽立證明書及承諾書，約定被告應歸還自訴人委託被告對於案外人有
    富公司出資所得分配權利，並按出資比例返還自訴人信託登記於被告名下之二十
    三萬零六百十股股份，及配合辦理股東名義移轉之義務。詎被告嗣後一再拒不配
    合返還辦理股東名義變更登記，更擅將自訴人之股份賤價一百四十三萬五千元出
    售與第三人，嚴重損及自訴人之權益，並違背其為受託人之任務，因認被告係犯
    刑法第三百四十二條第一項之背信罪嫌。
二、按被告之住、居所及所在地固位在非屬原審法院轄區之台中市○區○○街廿一號
    ，惟自訴意旨所指被告涉嫌背信之「擅自處分自訴人應得股份」之行為，依被告
    供稱：係在臺北市中正區○○○路○段七號十一樓有富公司內為之（詳見原審卷
    第七一頁），是自訴意旨所指之犯罪地係在原審法院轄區，原審法院自有管轄權
    ，合先敘明。
三、次按犯罪事實應依證據認定之，無證據不得認定犯罪事實。不能證明被告犯罪者
    ，應諭知無罪之判決，刑事訴訟法第一百五十四條第二項、第三百零一條第一項
    分別定有明文。又按刑法第三百四十二條背信罪之主體，須屬為他人處理事務者
    之人，即其為他人處理事務，本其對他人（本人）之內部關係，負有基於一定之
    注意而處理事務之法的任務而言。易言之，僅於行為人本於與該他人（本人）之
    內部關係（如委任、僱傭契約）所生義務，對外以該他人之授權為他人處理事務
    ，而立於為他人處理事務之地位時，始該當於背信罪之主體，而可能繩以背信罪
    責；倘行為人與該他人係立於對向關係（諸如買賣、承攬、使用借貸、居間、隱
    名合夥、合會契約等，參見最高法院二十九年上字第六七四號、五十年臺上字第
    一五八號、六十二年臺上字第四三二０號判例、七十六年臺上字第三四０三號、
    第七九０二號、八十四年臺上字第三０九一號、八十六年臺上字第一四八一號、
    第三一五六號判決意旨，或如解除契約後對於契約他方負有回復原狀之義務）而
    非內部關係時，縱有未依約履行之情，核並非為該他人處理事務，不具該罪之構
    成要件主體適格，不過係單純民事債務不履行之問題，自無由以背信罪責相繩。
四、自訴意旨認被告涉犯刑法第三百四十二條第一項之背信罪嫌，要以被告承諾將自
    訴人先前出資以移轉投資標的即有富公司股份之方式返還與自訴人，卻將該股份
    出售予第三人再返還所得現金方式為之為其論據。訊據被告固不否認有於九十一
    年七月五日簽立承諾書，同意將自訴人先前與被告共同投資有富公司而登記在被
    告名下之二十三萬零六百十股股份返還與自訴人，伊隨後於九十二年四月九日，
    在有富公司內，將自訴人應得股份轉售與第三人張見發，並將所得款項中一百四
    十三萬五千元向自訴人
    惟堅詞否認有何背信犯行，辯稱：是因為有富公司不希望自訴人成為公司股東，
    所以聽從有富公司建議，將自訴人應得股份先賣掉後，將現金提存與自訴人，並
    無何不法所有意圖等語。經查：
  (一)自訴人與被告間，於原審就自訴人與被告共同出資投資有富公司，並將股份登記
    於被告名下之法律關係，認係屬隱名合夥關係，為雙方所不爭執（詳見原審卷第
    七四頁）。自訴人於原審復稱：就投資有富公司股份部分，我們的隱名合夥已經
    解除，所以被告要將股份轉讓給我等語（詳見原審卷第七三頁）。
  (二)被告於九十一年七月五日簽立承諾書，同意將自訴人先前與被告共同投資有富公
    司、並信託於被告名下之二十三萬零六百十股股份返還與自訴人，嗣被告於九十
    二年四月九日，在有富公司內，將其名下實際投資金額八百七十四萬八千六百元
    之股份十分之一，以三百四十五萬三千元作價轉售與第三人張見發，並將所得款
    項中一百四十三萬五千元向自訴人
    受取等情，業據被告坦承不諱，並有承諾書影本（見原審卷第四十頁）、契約書
    影本（見原審卷第九三頁）、提存通知書影本（見原審卷第四五頁）在卷可稽。
  (三)自訴人於九十一年九月三日寫信給有富公司董事長洪村騫夫婦，要求將其所投資
    之股份納入公司股東名冊，此有該信件影本在卷（見原審卷第四三頁）。再有富
    公司執行董事會議於九十二年三月十日決議：洪村騫（即董事長）已為公司代墊
    款項達二千萬元以上，若其餘股東未能於七日內補足應負擔之款項，需將股權轉
    予給股東或他人，以利公司正常運轉，否則視為無條件放棄股權，此有會議記錄
    影本在卷（見原審卷第六三頁）。又被告以存證信函將上揭會議決議內容通知自
    訴人，此亦有存證信函影本在卷（見原審卷第一００至一０二頁）。另被告於原
    審供稱：我寫給自訴人的時間至賣的時間，是很長的時間，自訴人也有跟公司聯
    絡過；增資時，股本要拿出來錢來才能過戶，這個自訴人並沒有做，公司逼我，
    要以平價來處理這件事情等語（詳見原審卷第一０九頁）。
  (四)綜上：依被告與自訴人在原審中所供，可見自訴人與被告間，共同出資投資有富
    公司，並將自訴人所投資之股份登記於被告名下之法律關係，應屬隱名合夥關係
    。再依被告與自訴人間之約定，自訴人之投資所得，扣除成本後利潤與被告均分
    （見原審卷第三四頁），可見被告與自訴人間之法律關係，確係隱名合夥關係，
    而非信託關係。按隱名合夥人之出資，其財產權移屬於出名營業人，民法第七百
    零二條定有明文；又隱名合夥所經營之事業為出名營業人之事業，非與隱名合夥
    人共同之事業，故出名營業人並非為隱名合夥人處理事務之人，其處理自己之業
    務或財產，不論其方法或結果如何，均無成立背信罪之餘地，縱有經營不當之情
    形，亦僅屬民事上之糾葛而已。另依被告所出具承諾書承諾將自訴人投資之股份
    返還自訴人，準此足徵被告與自訴人間隱名合夥契約業經雙方合意而終止。復依
    該承諾書所載，自訴人所可取回之股數要轉換自訴人成為有富公司股東時，被告
    僅是居於配合辦理之地位而已，參諸自訴人嗣後亦曾自行寫信通知有富公司董事
    長洪村騫夫婦要求將其所投資之股份納入公司股東名冊乙情，益徵被告無須主動
    為自訴人辦理股東名義轉換之事務。另依有富公司執行董事會議於九十二年三月
    十日決議：洪村騫已為公司代墊款項達二千萬元以上，若其餘股東未能於七日內
    補足應負擔之款項，需將股權轉予給股東或他人，以利公司正常運轉，否則視為
    無條件放棄股權；及參諸被告隨即以存證信函將上揭會議決議內容通知自訴人，
    以及並無證據證明被告與自訴人有補足款項等情，足徵被告係因投資有富公司之
    股份，未依有富公司執行董事會議之決議補足應負擔之款項，因擔心其所投資之
    股份（含自訴人隱名合夥投資之股份）遭公司以較低之價格出售，因而才作價轉
    售與第三人張見發，是被告之行為自與背信之要件不相符。此外復查無其他積極
    證據足認被告有自訴意旨所指之犯罪行為，是被告被訴之犯罪事實，要屬不能證
    明。
五、原審以不能證明被告犯罪，而諭知被告無罪，核無不合。自訴人上訴指摘原審判
    決不當，請求撤銷改判云云，為無理由，應予駁回。
據上論斷，應依刑事訴訟法第三百六十八條，判決如主文。
中　　　華　　　民　　　國　　九十三　　年　　　十　　　月　　　十二　　日
                              臺灣高等法院刑事第二十四庭
                                  審判長法  官  陳  貽  男
                                        法  官  李  世  貴
                                        法  官  陳  憲  裕
右正本證明與原本無異。
不得上訴。
                                        書記官  劉  育  妃
中　　　華　　　民　　　國　　九十三　　年　　十　　　　月　　　十二　　日
